臺灣新竹地方法院民事小額判決　　　　　94年度竹小字第29號
原　　　告　華南產物保險股份有限公司臺南分公司
法定代理人　廖維修
訴訟代理人　甲○○
被　　　告　乙○○
上列當事人間請求損害賠償事件，本院於中華民國94年3 月17日
言詞辯論終結，判決如下：
    主  文
被告應給付原告新臺幣貳萬捌仟零陸拾壹元，及自民國九十四年
一月二十四日起至清償日止，按年息百分之五計算之利息。
原告其餘之訴駁回。
訴訟費用新臺幣壹仟元，由被告負擔新臺幣伍佰貳拾元，餘由原
告負擔。
本判決第一項得假執行。
    事實及理由
一、事實摘要：
(一)、原告主張：其所承保訴外人胡中原駕駛之和欣汽車客運股份
    有限公司車牌號碼987-FB號營業大客車（下稱：系爭車輛）
    ，該車於民國92年8 月10日，由訴外人胡中原駕駛至國道一
    號高速公路南下133 公里50公尺處時，遭被告駕駛車牌號碼
    0618-FV 號自用小客車，因操控不當由內側車道偏入中線車
    道未注意保持安全距離，致從後擦撞由原告承保之系爭車輛
    ，致使該車受有損害，並經內政部警政署國道公路警察局第
    二警察隊造橋分隊處理在案。又原告承保對系爭車輛受損部
    分，經送廠修復，共計支付新臺幣（下同）53,800元，業經
    原告依保險契約理賠後，被保險人和欣汽車客運股份有限公
    司之負責人林福生業已簽立汽車保險賠款滿意書，是原告依
    保險法第53條第1 項規定取得代位求償權，為此爰依民法第
    184條第1項前段、第191條之2、第196條及保險法第53條第1
    項規定，請求被告給付原告53,800元，及自起訴狀繕本送達
    翌日起至清償日止，按年息百分之5計算之利息。
(二)、被告經合法通知，未於言詞辯論期日到場，亦未提出書狀作
    何聲明或陳述。
二、程序部分：
    被告經合法通知，未於言詞辯論期日到場，核無民事訴訟法
    第386 各款所列情形，爰依原告之聲請，准由其一造辯論而
    為判決。
三、實體部分：
(一)、原告主張之前揭事實，業據其提出與所述相符之汽車出險警
    方案情形調查報告表、道路交通事故現場圖、臺灣省竹苗區
    車輛行車事故鑑定委員會鑑定意見書、估價單、統一發票、
    汽車保險賠款滿意書、行車執照、華南產物保險股份有限公
    司汽車保險理賠申請書各1 件為證，且經本院依職權向內政
    部警政署國道公路警察局第二警察隊調閱本件車禍事故資料
    核閱無訛，此有內政部警政署國道公路警察局第二警察隊94
    年1月17日公警二交字第09402970089號函檢附交通事故現場
    圖、道路交通事故調查報告表、當事人道路交通事故調查筆
    錄各乙份附卷可稽，而被告迄未到場爭執，亦未提出任何有
    利於己之聲明、陳述或證據，以供本院審酌，自堪信原告之
    主張為真實。是被告前開過失與原告承保之系爭車輛所受上
    開損害間有相當因果關係，故被告就本件肇事應負過失侵權
    行為責任，洵堪認定。
(二)、按因故意或過失不法侵害他人之權利者，負損害賠償責任，
    不法毀損他人之物者，被害人得請求賠償其物因毀損所減少
    之價值，民法第184條第1項前段、同法第196 條分別定有明
    文。又物被毀損時，被害人除得依據民法第196 條請求賠償
    外，並不排除民法第213條至第215條之適用，依民法第 196
    條請求賠償物被毀損所減少之價額，得以修復費用為估定之
    標準，但以必要者為限（例如：修理材料以新品換舊品，應
    予折舊），亦有最高法院77年度第9 次民事庭會議決議、同
    院60年度臺上字第1505號判決及73年度臺上字第1574號等判
    決可資參照。次按，被保險人因保險人應負保險責任之損失
    發生，而對於第三人有損失賠償請求權者，保險人得於給付
    賠償金額後，代位行使被保險人對於第三人之請求權，保險
    法第53條第1 項亦有規定。查本件車禍之發生確係被告之過
    失所致，已如前述，則被保險人就系爭車輛因本件肇事所生
    之損害，本得基於侵權行為法律關係向被告請求賠償。次查
    原告主張其所承保系爭車輛因遭被告撞擊，致該車受損，計
    須支付修理工資5,000元、塗裝10,000元、零件材料 41,800
    元，扣除被保險人自負額3,000元，共計支付修理費 53,800
    元，業經原告提出估價單、汽車保險賠款滿意書等件為證，
    而前開估價單所列各項，與前開警方至現場處理所作之紀錄
    對照以觀，經核亦均係有關本件肇事車損所需修復之項目，
    且其修復之金額亦尚屬合理，從而原告基於保險代位之法律
    關係，向被告請求就前開肇事負損害賠償責任，自屬有據。
(三)、次查，原告請求被告賠償受損車輛所減少之價額，應以必要
    者為限，是原告所承保系爭營業大客車係於90年1 月新領牌
    照開始使用，有行車執照附卷可憑，算至本件事故發生時（
    即92年8 月10日）已使用2年7個月（未滿1月以1月計，營利
    事業所得稅結算申報準則第95條第8 款參照），依前揭說明
    ，其以新品取代舊品間之差價應予折舊扣除。是故關於原告
    所承保系爭車輛因毀損所減少之價額，既得以必要之修復費
    用為估定之標準，依原告所提估價單之記載，更新零件費用
    合計為41,800元，本院依行政院台(86)財字第52053 號公布
    之固定資產耐用年數表及固定資產折舊率表，採定率遞減法
    計算其折舊，即運輸業用客、貨車耐用年數4 年，每年折舊
    率千分之369 ，是原告承保系爭車輛更新零件折舊後金額應
    為13,061 元 (計算方式詳附表所示)。從而，原告得請求被
    告賠償修復系爭車輛之工資5,000 元、塗裝10,000元、折舊
    後之零件材料金額13,061元，合計為28,061元【計算式為：
    5000+10000+13061= 28061】。
(四)、綜上，原告請求被告賠償28,061元，及自起訴狀繕本送達翌
    日即94年1月24日至清償日止，按年息百分之5計算之利息，
    為有理由，應予准許，逾此部分之請求，即屬無據，應予駁
    回。
四、本件係適用小額訴訟事件為被告敗訴之判決，爰依職權宣告
    假執行，並於判決時確定訴訟費用額。
五、據上論結，原告之訴為一部有理由、一部無理由，依民事訴
    訟法第436 條之23、第436條第2項、第385條第1項前段、第
    79條、第436條之19、第436條之20，判決如主文。
中　　華　　民　　國　　94　　年　　3　　月　　30　　日
                  新竹簡易庭    法　官　楊數盈
上列為正本係照原本作成。
如對本判決上訴，非以違背法令為理由，不得為之，且須於判決
送達後20日內向本院提出上訴狀（須按他造當事人之人數附繕本
）。
                                書記官  林美足
中　　華　　民　　國　　94　　年　　3　　月　　30 　　日
附表：
┌──────────────────────────┐
│車牌號碼987-FB號營業大客車更新零件費用折舊之計算    │
├──────┬───────────────────┤
│第一年折舊  │41800x0.369=15424                     │
├──────┼───────────────────┤
│第二年折舊  │(00000-00000)x0.369=9733              │
├──────┼───────────────────┤
│第三年折舊  │(00000-00000-9733)x0.369x7÷12=3582   │
├──────┴───┬───────────────┤
│時價亦即折舊後之金額│00000-00000-0000-0000=13061   │
├──────────┴───────────────┤
│備註：上列計算小數點以下均四捨五入                  │
└──────────────────────────┘
